臺灣高雄地方法院刑事判決　　　　　　　 96年度訴字第503號
公　訴　人　臺灣高雄地方法院檢察署檢察官
被　　　告　乙○○
指定辯護人　本院公設辯護人丁○○
上列被告因殺人未遂案件，經檢察官提起公訴（95年度偵字第22
929號），本院判決如下：
    主  文
乙○○傷害人之身體，處有期徒刑壹年陸月，減為有期徒刑玖月
。
    事  實
一、乙○○與戊○○、丙○○係同事，渠等於民國95年8 月10日
    晚上11時45分許，在高雄市前鎮區○○○路449 號2 樓處所
    ，戊○○與丙○○由於財務糾紛起爭執，乙○○因與丙○○
    交好致對戊○○心生不滿，竟基於傷害之犯意，以手持之水
    果刀朝戊○○胸口揮刺，戊○○閃躲後雙方即發生扭打，於
    扭打中乙○○復承前傷害之犯意，其手持之水果刀刺中戊○○右大腿，致其受有右大腿刀刺傷合併肌肉斷裂之傷害，乙○○亦因此受有前額4 公分撕裂傷（告訴人涉犯傷害部分未
    據告訴），嗣戊○○將乙○○制伏在地，並報警處理而查獲
    上情。
二、案經戊○○訴由高雄市政府警察局前鎮分局移送臺灣高雄地
    方法院檢察署檢察官偵查起訴。
    理  由
一、程序部分：
（一）按被告以外之人於審判中傳喚不到者，其於檢察事務官、
    司法警察官或司法警察調查中所為之陳述，經證明具有可信
    之特別情況，且為證明犯罪事實之存否所必要者，得為證據
    ，刑事訴訟法第159 條之3 第3 款定有明文。查證人李健全
    於警詢中之陳述，雖係審判外之陳述，然其經本院依法傳喚
    均未能到庭，有傳票在卷可證。而證人於95年8 月11日警詢
    中之陳述，距離案發時間較近，記憶清晰，較不易受人情及
    外力干擾，自堪認證人李健全係於自由意識下所為之陳述，
    從而，證人李健全於警詢中之陳述，具有可信之特別情況，
    且為證明犯罪事實存否所必要，衡諸上開規定，應有證據能
    力。
（二）按被告以外之人於審判外之陳述雖不符刑事訴訟法第159
    條之1 至之4 等4 條之規定，而經當事人於審判程序同意作
    為證據，法院審酌該言詞或書面陳述作成時之情況，認為適
    當者，亦得為證據，刑事訴訟法第159 條之5 第1 項定有明
    文。本件高雄市立民生醫院95年8 月11日、96年11 月12日
    診斷證明書各1 紙，均係被告以外之人於審判外之書面陳述
    ，然檢察官、被告於本院審理時，就卷內前揭證據之證據能
    力，均表示同意引為證據，本院審酌該言詞陳述作成時之情
    況，並無違法取供情形或其他程序上之瑕疵，認為以之為證
    據尚屬適當，依上開規定，自得採為證據。
二、實體部分：
    訊據被告固不否認於前揭時、地，持水果刀與告訴人戊○○
    發生扭打時刺傷告訴人，致告訴人右大腿受有刀刺傷合併肌
    肉斷裂之傷害，惟矢否認有何故意傷害之犯行，辯稱：當時
    我在削水果，聽到告訴人和丙○○在對面爭吵，我走過去說
    吵什麼吵，他就對我拳打腳踢，我倒在地上頭破血流時手上
    還持有水果刀，可能他在踢我時被水果刀插到云云。經查：
（一）被告於前揭時、地持水果刀與告訴人發生扭打，並致告訴
      人受有右大腿刀刺傷合併肌肉斷裂等傷害，業經證人即告
      訴人戊○○、證人李健全證述在卷，復有高雄市立民生醫
      院95年8 月11日診斷證明書1 紙、現場照片4 張在卷可參
      ，告訴人所受之前開傷害確係被告持刀所造成，堪以認定
      。
（二）證人即告訴人戊○○到院證述：被告第一刀要刺我的胸口
      ，我閃過之後將他壓倒在地，但他還是跟我爭刀子，所以
      刺到我的腳，我認為是故意的等語（參本院卷第149 頁、
      第151 頁）。核與證人李健全於警詢中證述：我看見被告
      持水果刀，刀尖朝下往告訴人胸部刺去，告訴人閃過用手
      撥開後，水果刀就刺進告訴人右大腿裡等語相符（參警卷
      第9 頁）。足認被告於行為時確有持水果刀朝告訴人揮刺
      之舉，且被告所持水果刀雖未經扣案，然被告所持水果刀
      ，刀長大約20公分，業經證人李健全證述在卷（參警卷第
      9 頁），復於扭打中被告無法完全施力之情況下造成告訴
      人肌肉斷裂之傷害，足認刀鋒尖銳犀利，被告為智識能力
      正常之人，衡情對於持此銳利之刀具朝人揮刺與人扭打，
      極易造成他人受傷之結果應知悉甚詳，其仍持此鋒利刀具
      找他人理論並持之揮刺，於扭打時執意持刀不願放手，衡
      情行為人主觀上有傷害告訴人之故意甚明，被告前開所辯
      ，顯係卸責之詞，不足採信。綜上所述，本件事證已臻明
      確，被告犯行堪以認定，應予依法論科。
三、核被告所為係犯刑法第277 條第1 項之傷害罪。公訴意旨認
    被告係犯刑法第271 條第2 項、第1 項之殺人未遂罪嫌，無
    非係以被告朝告訴人胸口揮刺，顯見被告係基於殺人犯意為
    之為其論罪依據。惟按殺人與傷害之區別，以加害人有無殺
    意為斷，是法院應審酌加害人之行為動機、手段、行為人對
    其行為客觀上足以造成死亡之結果，其主觀上確信之程度如
    何，是否預見其發生而不違反其本意，及其他情況證據等綜
    合判斷，加害人使用之兇器及被害人所受之傷害程度，固不
    能據為認定有無殺意之唯一標準，但於審究犯意方面，仍不
    失為重要參考資料；行為人於行為當時，主觀上是否有殺人
    之故意，除應斟酌其使用之兇器種類、攻擊之部位、行為時
    之態度、表示外，尚應深入觀察行為人與被害人之關係、衝
    突之起因、行為當時所受之刺激、下手力量之輕重，被害人
    受傷之情形及行為人事後之態度等各項因素綜合予以研析（
    最高法院20年非字第104 號判例、44年台上字第373 號、78
    年台上字第5216號判例參照）。經查，證人即告訴人戊○○
    到院證稱：當天與丙○○因合夥生意發生爭吵時有喝酒，被
    告當時也在隔壁房間喝酒，當天爭吵時伊有大聲罵被告，因
    為那時候被告要幫丙○○（參本院卷第152 頁），足見本件
    被告持刀行兇起因於其與丙○○交好，見丙○○與告訴人爭
    執遂前往查看，於雙方均酒後情緒難以克制時被告遭告訴人
    大聲責罵，被告出於一時衝動而為，參以證人即告訴人到院
    證述那時和丙○○合夥當老闆時很照顧被告（參本院卷第15
    0 頁），衡情被告不至因此即萌生殺人之動機。又被告於持
    刀傷及告訴人大腿後，即時停止其行為，倘被告確有殺害告
    訴人之意，理應於在傷及告訴人大腿後，趁其受傷虛弱之際
    ，再出手令其斃命，足徵被告所辯：當時起爭執時，我沒有
    心要殺他（即告訴人），殊非全然無據；另被告於扭打中亦
    受有前額4 公分撕裂傷之傷害，有高雄市立民生醫院診斷證
    明書1 紙在卷可稽（參本院卷第177 頁），就前開被告所受
    傷害，證人即告訴人亦證稱：那時候應該是在爭執的當中，
    不知道是我抓他的頭去撞牆壁，還是他自己去撞牆壁；我先
    被刺傷才弄傷他的頭等語（見本院卷第172 頁）觀之，告訴
    人遭被告刺傷後尚有餘力將被告壓制在地，並繼續與被告扭
    打致被告前額受有撕裂傷，及告訴人前往高雄市立民生醫院
    求診時，仍然意識清楚（參本院卷第151 頁），再參酌被告
    所受有右大腿後側之傷害尚非身體要害部位，傷口已癒合，
    且復原良好，業經本院審理中當庭勘驗，並拍照附卷（見本
    院卷第156 頁），告訴人傷勢尚非重大足堪認定。綜上，被
    告案發當時遭告訴人責罵，且雙方酒意甚濃而生本件衝突，
    參以告訴人之傷勢尚屬輕微，亦無立即生命危險，且被告於
    刺傷告訴人後，即時停止其行為，另告訴人前往醫院時，被
    告一同前往（參本院卷第151 頁）等情研判，被告所為顯屬
    傷害故意，而無戕害告訴人生命，必致告訴人死亡之殺人故
    意，揆之前揭最高法院判決意旨，本院認被告所為應僅屬傷
    害犯行，難認有殺人故意，自不構成殺人未遂犯行，是公訴
    人起訴法條，尚有未洽，應予變更。爰審酌被告於他人爭執
    中，因細故心生不滿，不思以理性解決，竟持刀傷人，且犯
    後否認犯行，未見悔意，未與告訴人和解，及告訴人受傷之
    輕重等一切情狀，量處如主文所示之刑。又被告本件犯罪時
    間在96年4 月24日以前，所犯之罪合於中華民國96年罪犯減
    刑條例第2 條第1 項第3 款所定減刑條件，應依法減輕其宣
    告刑2 分之1 。另被告犯本件傷害犯行所用之水果刀1 把未
    據扣案，爰不為沒收之宣告，附此敘明。
據上論斷，應依刑事訴訟法第299 條第1 項前段、第300 條，刑
法第277 條第1 項，中華民國九十六年罪犯減刑條例第2 條第1
項第3 款、第7 條，刑法施行法第1 條之1 ，判決如主文。
本案經檢察官甲○○到庭執行職務。
中　　華　　民　　國　　96　　年　　11　　月　　27　　日
                  刑事第十一庭  審判長法　官  施柏宏
                                      法  官  黃宗揚
                                      法  官  黃繼瑜
以上正本證明與原本無異。
如不服本判決應於收受本判決後10日內向本院提出上訴書狀，並
應敘述具體理由，如未敘述上訴理由者，應於上訴期間屆滿後20
日內補提理由書狀於本院（均須按他造當事人之人數附繕本）「
切勿逕送上級法院」。
中　　華　　民　　國　　96　　年　　11　　月　　27　　日
                                      書記官  曾小玲
附錄本案論罪科刑法條全文：
中華民國刑法第277條
傷害人之身體或健康者，處 3 年以下有期徒刑、拘役或 1 千元
以下罰金。
犯前項之罪因而致人於死者，處無期徒刑或 7 年以上有期徒刑；
致重傷者，處 3 年以上 10 年以下有期徒刑。
